臺灣高等法院刑事判決　　　　　　　 100年度上訴字第2040號
上　訴　人
即　被　告　王命標
　　　　　　李依遲
上列上訴人因偽造文書等案件，不服臺灣桃園地方法院100 年度
訴字第118 號，中華民國100 年6 月1 日第一審判決（起訴案號
：臺灣桃園地方法院檢察署100 年度偵字第2870號），提起上訴
，本院判決如下：
    主  文
上訴駁回。
王命標、李依遲均緩刑貳年。
    事  實
一、王命標為中國大陸地區人民，因經濟困窘，為求前往澳洲打
    工賺錢，竟與真實姓名年籍均不詳、綽號「小李」之某成年
    男子及某姓名年籍不詳之成年男子，共同基於偽造並行使偽
    造準公文書、偽造並行使偽造中華民國護照之犯意聯絡，由
    王命標於民國99年12月間某日，在大陸地區福建省福清市某
    處，將其個人照片交予綽號「小李」成年男子，委由綽號「
    小李」成年男子，以抽換基本資料頁及偽造屬準公文書之我
    國內政部入出國及移民署（下稱移民署）證照查驗人員權責
    所核蓋之如附表編號1 所示之入、出境戳，進而蓋用於護照
    內頁，及將偽造之如附表編號2 所示之出境戳蓋用於登機證
    之方式，偽造其上貼有王命標照片、名義人「鄭弘明」之第
    000000000 號中華民國護照1 本（如附表編號5 所示，下稱
    本件附表編號5 所示偽造護照）以及蓋有如附表編號2 所示
    之偽造出境章戳之登機證1 張，均足以生損害於「鄭弘明」
    、外交部領事事務局核發護照及移民署管制入出國境之正確
    性。
二、李依遲亦為大陸地區人民，同因經濟困窘，為求前往澳洲打
    工賺錢，而與真實姓名年籍均不詳、綽號「峰仔」之某成年
    男子及某姓名年籍不詳之成年人，共同基於偽造並行使偽造
    準公文書、偽造並行使行使偽造護照之犯意聯絡，於99年11
    月間某日，在大陸地區某處，由李依遲將其個人照片交予綽
    號「峰仔」之成年男子，委由綽號「峰仔」之成年男子以抽
    換基本資料頁及偽造屬準公文書之移民署證照查驗人員權責
    所核蓋之如附表編號3 所示之出境及多次有效入出國戳，進
    而蓋用於護照內頁，及將偽造之如附表編號4 所示之出境戳
    蓋用登機證之方式，偽造其上貼有李依遲照片、名義人「陳
    瑞奇」之第000000000 號中華民國護照1 本（如附表編號6
    所示，下稱本件附表編號6 所示偽造護照），以及蓋有偽造
    之如附表編號4 所示出境章戳之登機證1 張（如附表編號7
    所示，下稱本件表編號7 所示登機證），均足以生損害於「
    陳瑞奇」、外交部領事事務局核發護照及移民署管制入出國
    境之正確性。
三、嗣於本件如附表編號5、6所示偽造護照及附表編號7、8登機
    證所蓋用偽造章戳分別製作完成後，王命標、李依遲隨即於
    100 年1 月14日某時，各自從香港地區，搭乘港龍航空KA48
    2 號班機至我國臺灣地區桃園國際機場（下稱桃園機場）轉
    機。王命標於抵達桃園機場後，隨即依與其有上述犯意聯絡
    之某姓名年籍不詳之成年男子之電話指示，至桃園機場廁所
    ，拿取本件如附表編號5 所示偽造護照及完成劃位之本件附
    表編號7 所示登機證，而李依遲則係在臺灣桃園國際機場內
    某處，由與其有上述犯意聯絡之某成年人，將本件如附表編
    號6 所示偽造護照及已完成劃位之本件附表編號8 所示登機
    證交予李依遲。王命標、李依遲旋即持之前往桃園機場第二
    航廈C8登機門，於欲搭乘長榮航空BR0315號班次班機飛往澳
    洲布里斯本之際，分別出示本件如附表5 、7 及附表6 、8
    所示偽造護照及登機證，以供查驗，當場為移民署國境事務
    大隊人員識破，並扣得本件如附表5 、6 所示偽造護照及附
    表7 、8 所示登機證，循線查出上情。
四、案經內政部入出國及移民署國境事務大隊報請臺灣桃園地方
    法院檢察署檢察官偵查起訴。
    理  由
一、對於本件判決所引之被告以外之人於審判外之書面陳述之證
    據能力，被告王命標、李依遲於本院審理時，均未爭執，迄
    於言詞辯論終結前復未聲明異議（見本院100 年8 月3 日審
    理筆錄第2 頁）。本院審酌各該證據作成情形，無不法取證
    及證明力明顯偏低之瑕疵，揆諸刑事訴訟法第159 條之5 規
    定，認有證據能力，得為認定被告王命標、李依遲犯罪事實
    之依據。
二、訊據被告王命標、李依遲，於原審及本院審理時，對於上述
    犯罪實均為認罪之陳述（見原審卷第10頁背面、第37頁背面
    、第42頁背面、第83頁；本院100 年8 月3 日審理筆錄第2
    頁以下），並有被告王命標、李依遲搭機相關資料、旅客入
    出境記錄查詢（見臺灣桃園地方法院檢察署100 年度偵字第
    2870號偵查卷第9 至13頁、第19頁、第20頁、第26至30頁、
    第35至38頁）可資佐證。而被告王命標、李依遲為警查獲時
    ，警方所扣得之本件附表編號5 、6 所示偽造護照及本件附
    表編號7 、8 所示登機證，經入出國及移民署國境事務大隊
    鑑定結果，認其中被告王命標所持用之本件附表編號5 所示
    偽造護照，以及被告李依遲所持用之本件附表編號6 所示偽
    造護照，均係基本資料頁及後封底頁抽換之偽造中華民國護
    照；且各該護照內頁及登機證如附表編號1 至4 所示之章戳
    亦均係出於偽造，分別有該隊100 年1 月15日第100003檔號
    、第100002檔號鑑驗書在卷可參（見同上偵查卷第14至第18
    頁、第31至第34頁）。足認被告王命標、李依遲之自白，核
    與事實相符，均堪採信。
三、綜上所述，本件事證明確，被告王命標、李依遲犯行均堪認
    定，均應依法論科。
四、按偽刻之機場出境、入境印戳，雖非表示公務機關或機關長
    官資格，而非刑法第218 條所稱公印，但該印戳加蓋於護照
    簽證欄上，既表示持有該護照之人為合法出境或入境者，即
    與刑法第220 條所稱足以表示其用意之證明者相當，係屬於
    偽造刑法第220 條以文書論之準公文書，有最高法院91年度
    臺上字第7144號、83年度臺上字第6270號判決意旨可資參照
    。又護照條例第24條第2 項、第1 項乃刑法第216 條、第21
    2 條之特別規定，本件附表編號5 、6 所示偽造護照，既均
    係偽造之中華民國護照，被告王命標、李依遲分別持以行使
    ，自應適用護照條例規定，無須再適用上揭刑法規定論斷。
    核被告王命標、李依遲所為，各係犯護照條例第24條第2 項
    、第1 項之行使偽造護照罪，及刑法第216 條、第220 條、
    第211 條之行使偽造準公文書罪。公訴意旨雖將被告王命標
    、李依遲所行使之偽造護照，誤認為變造之護照，惟此部分
    業經原審公訴檢察官於原審行準備程序時以言詞更正之（見
    原審卷第37頁背面），於本院亦已更正同前。被告王命標、
    李依遲分別與事實欄所示共犯就本件犯行，各有犯意聯絡及
    行為分擔，為共同正犯。被告王命標、李依遲各自分別共同
    蓋用附表編號1 至4 所示偽造章戳於本件附表編號5 、6 所
    示偽造護照及編號7 、8 所示登機證，其等蓋用上述偽造章
    戳為偽造上述偽造護照及準公文書之階段行為，其等各自共
    同偽造本件中華民國護照及準公文書之低度行為，復為行使
    之高度行為所吸收，均不另論罪。被告王命標、李依遲各以
    一共同行使行為，同時觸犯共同行使偽造護照罪、共同行使
    偽造準公文書罪，均為想像競合犯，均應依刑法第55條規定
    ，從一重以犯共同行使偽造準公文書罪處斷。
五、原審據上事實認定，就被告王命標、李依遲之犯行，各論以
    犯共同行使偽造準公文書罪，並分別審酌被告王命標、李依
    遲為求得以經由臺灣地區轉境澳洲謀生，鋌而走險，持其上
    蓋有冒刻之臺灣桃園國際機場入出境章戳及多次許可入出境
    章戳之偽造中華民國護照、登機證向我國境管單位加以行使
    ，破壞我國政府核發護照之正確、入出境管理與國境安全之
    維護，原不宜輕縱，惟念及被告王命標、李依遲為警查獲後
    ，均知坦承犯行，態度良可，併考量被告王命標、李依遲供
    稱其等經濟狀況不佳，為求家人溫飽，方出此下策之犯罪動
    機、目的，暨斟酌其等犯罪手段、品行、智識程度、生活狀
    況等一切情狀，分別量處如有期徒刑1 年2 月。併敘明如本
    件附表編號5 、6 所示偽造護照、附表編號7 、8 所示登機
    證，分屬被告王命標、李依遲所有，供犯本件之罪所用物，
    依刑法第38條第1 項第2 款規定，分別於宣告被告2 人罪刑
    項下予以宣告沒收。本件附表編號5 、6 所示偽造護照及附
    表編號7 、8 所示登機證，雖分別蓋有如附表編號1 至4 所
    示之偽造章戳，因所附麗之本件附表編號5 、6 偽造護照及
    附表編號7 、8 登機證均經宣告沒收，爰不另為沒收之諭知
    。經核原審認事用法並無違誤，量刑亦稱妥適。至本件據以
    蓋用如附表編號1 至4 所示偽造章戳之偽造戳章，依最高法
    院91年度臺上字第7144號、83年度臺上字第6270號判決意旨
    ，並非刑法第218 條規定之偽造公印，自非屬刑法第219 條
    所稱之偽造印章，而依被告王命標、李依遲之供述，其屬共
    犯所有供其等犯本件之罪所用之物，其偽造地點係在中國大
    陸地區，亦屬在憲法及刑法所稱中華民國領域內，惟本院考
    量上開戳章並未扣案，亦未見在我國臺灣地區流通使用，衡
    諸執行之實際，並諒被告王命標、李依遲無再以之犯罪之可
    能，認無沒收之必要，併予敘明。被告王命標、李依遲提起
    上訴，請求撤銷原判決，改量處更輕之刑，為無理由，應予
    駁回。
六、本院另查被告王命標、李依遲均為中國大陸地區人民，於臺
    灣地區未曾犯罪受有期徒刑以上刑之宣告，有本院被告全國
    前案紀錄表可稽，本院諒其2 人係因生活困苦，求得以經由
    臺灣地區轉境澳洲謀生而為本件犯行，而被告王命標、李依
    遲於中國大陸地區均尚有幼子亟待撫育（見本院卷附之被告
    王命標、李依遲所陳報之中國大陸居民戶口簿影本），其等
    經此偵、審程序及科刑教訓後，應知警惕，當無再犯之虞，
    本院因認對其等所宣告之刑，以暫不執行為適當，爰依刑法
    第74條第1 項第1 款規定，各併予宣告緩刑2 年，以勵自新
    ，並使入出國及移民署，得據臺灣地區與大陸地區人民關係
    條例第18條第7 項、大陸地區人民及香港澳門居民強制出境
    處理辦法第4 條第2 項規定，速予執行強制出境。
據上論斷，應依刑事訴訟法第368 條，刑法第74條第1 項第1 款
，判決如主文。
本案經檢察官姜貴昌到庭執行職務。
中    華    民    國   100    年    8     月    17    日
                 刑事第二十五庭  審判長法  官  黃瑞華
                                       法  官  陳德民
                                       法  官  陳恆寬
以上正本證明與原本無異。
如不服本判決，應於收受送達後10日內向本院提出上訴書狀，其
未敘述上訴之理由者並得於提起上訴後10日內向本院補提理由書
（均須按他造當事人之人數附繕本）「切勿逕送上級法院」。
                                       書記官  黃家麟
中    華    民    國   100    年    8     月    22    日
附表
┌──┬──────────────────────────────┬────┐
│編號│名稱                                                        │數量    │
├──┼──────────────────────────────┼────┤
│ 1  │扣案偽造名義人「鄭弘明」第000000000 號中華民國護照內頁上之偽│各1 枚（│
│    │造「中華民國ROC IMMIGRATION NOV 25.2010. DEPARTED 出境（020 │共6 枚）│
│    │）TAIPEI（020 ）」之出境章戳、偽造「中華民國ROC IMMIGRATION │        │
│    │NOV 26. 2010 ADMITTED 入境TAIPEI」之入境章戳、偽造「中華民國│        │
│    │ROC IMMIGRATION DEC 03.2010. DEPARTED 出境（020 ）TAIPEI（  │        │
│    │020 ）之出境章戳、偽造「中華民國ROC IMMIGRATION DEC 05.     │        │
│    │2010. ADMITTED入境TAIPEI」之入境章戳、偽造「中華民國ROC     │        │
│    │IMMIGRATION DEC 10.2010. DEPARTED 出境（074 ）TAIPEI（      │        │
│    │074）」之出境章戳、偽造「中華民國ROC IMMIGRATION JAN        │        │
│    │14.2011. DE PARTED出境（020 ）TAIPEI（020 ）」之出境章戳。  │        │
│    │                                                            │        │
├──┼──────────────────────────────┼────┤
│2   │扣案長榮航空股份有限公司2011年1 月14 日長榮航空股份有限公司 │1枚     │
│    │編號BR0315班機署名CHENG/HUNGMING之登機證上偽造之偽造「中華民│        │
│    │國 ROC IMMIGRATION JAN 14.2011. DEPARTED 出境（020 ）TAIPEI │        │
│    │（020 ）」之出境章戳。                                      │        │
├──┼──────────────────────────────┼────┤
│    │扣案偽造名義人「陳瑞奇」第000000000 號中華民國護照內頁上之偽│各1 枚（│
│3   │造「中華民國ROC IMMIGRATION JAN 14.2011. DEPARTED 出境（020 │共2 枚）│
│    │）TAIPEI（020 ）」之出境章戳、偽造「役男出國核准MAR 13. 201 │        │
│    │1前 多次有效入出國及移民署0108」章戳。                      │        │
├──┼──────────────────────────────┼────┤
│    │扣案長榮航空股份有限公司2011年1 月14 日長榮航空股份有限公司 │1枚     │
│4   │編號BR0315班機署名CHEN/RUEICHI之登機證上偽造之偽造「中華民國│        │
│    │ROC IMMIGRATION JAN 14.2011. DEPARTED 出境（020 ）TAIPEI（02│        │
│    │0 ）」之出境章戳。                                          │        │
├──┼──────────────────────────────┼────┤
│5   │扣案之偽造第000000000 號中華民國護照（名義人「鄭弘明」）    │1本     │
├──┼──────────────────────────────┼────┤
│6   │扣案之偽造第000000000 號中華民國護照（名義人「陳瑞奇」）    │1本     │
├──┼──────────────────────────────┼────┤
│7   │扣案之長榮航空股份有限公司2011年1 月14日長榮航空股份有限公司│1張     │
│    │編號BR0315班機署名CHENG/HUNGMING之登機證                    │        │
├──┼──────────────────────────────┼────┤
│8   │扣案之長榮航空股份有限公司2011年1 月14日長榮航空股份有限公司│1張     │
│    │編號BR0315班機署名CHEN/RUEICHI之登機證                      │        │
└──┴──────────────────────────────┴────┘
附錄論罪科刑法條：
護照條例第24條
偽造、變造護照足以生損害於公眾或他人者，處五年以下有期徒
刑，併科新臺幣五十萬元以下罰金。
行使前項文書者，亦同。
將護照交付他人或謊報遺失以供他人冒名使用者，處五年以下有
期徒刑、拘役或科或併科新臺幣十萬元以下罰金。
刑法第216 條
行使第210 條至第215 條之文書者，依偽造、變造文書或登載不
實事項或使登載不實事項之規定處斷。
刑法第211條
偽造、變造公文書，足以生損害於公眾或他人者，處1 年以上7
年以下有期徒刑。
刑法第220條
在紙上或物品上之文字、符號、圖畫、照像，依習慣或特約，足
以為表示其用意之證明者，關於本章及本章以外各罪，以文書論
。
錄音、錄影或電磁紀錄，藉機器或電腦之處理所顯示之聲音、影
像或符號，足以為表示其用意之證明者，亦同。